最高法院刑事判決　　　　　　九十四年度台上字第六五五八號
　　上　訴　人　台灣高等法院台南分院檢察署檢察官
　　被　　　告　甲○○
　　　　　　　　　　　　5樓之.
上列上訴人因被告重傷害案件，不服台灣高等法院台南分院中華
民國九十二年三月二十日第二審更審判決（九十二年度上更(一)字
第三０號，起訴案號：台灣雲林地方法院檢察署八十七年度偵字
第四五一八號），提起上訴，本院判決如下：
    主  文
上訴駁回。
    理  由
按刑事訴訟法第三百七十七條規定，上訴於第三審法院，非以判
決違背法令為理由，不得為之。是提起第三審上訴，應以原判決
違背法令為理由，係屬法定要件。如果上訴理由書狀所指摘原判
決違法情事，顯與法律規定得為第三審上訴理由之違法情形，不
相適合時，應認其上訴為違背法律上之程式，予以駁回。本件原
判決以公訴意旨略稱：被告甲○○與其夫黃柄森（經以傷害罪判
刑確定）及婆婆黃王桂霞（已經判決無罪確定）共同基於重傷害
犯意聯絡，於民國八十七年七月二十二日上午一時許，在雲林縣
北港鎮○○路與中華路口，因不滿客人蔡乃榕在飯攤態度不佳，
黃柄森持椅子毆打蔡乃榕臉部，黃王桂霞拉扯蔡乃榕衣物，甲○
○以攤位上熱紫菜湯潑灑蔡乃榕臉部及身體，使蔡乃榕受有臉、
頸、胸、兩側上肢、兩側下肢、生殖器佔百分之二十之體表總面
積二至三度灼傷，及頭部外傷併臉部撕裂傷等重傷害，因認被告
涉有共犯刑法第二百七十八條第一項之重傷害罪嫌云云。經審理
結果，認為不能證明被告犯罪，因而撤銷第一審之科刑判決，改
判諭知被告無罪。檢察官上訴意旨略謂：(一)、據媽祖醫院及長庚
醫院出具之診斷證明書及繪圖所示之蔡乃榕傷勢，顯示臉部及頸
部均受有灼傷，乃原判決竟認其額頭未遭燙傷，自有認定事實不
依憑卷證資料及違背經驗法則之違法。(二)、第一審共同被告黃柄
森於警詢時供稱：「蔡乃榕將整鍋之清湯拿起來，要潑伊，伊將
鍋子撥掉，可能蔡某就是那時被潑到的，當時蔡某拿椅子丟伊母
親」，在偵查中則稱：「他要以湯潑我，他自己跌倒淋上的」，
答辯狀卻又稱：「告訴人……端湯欲潑灑黃柄森，黃柄森即持椅
擋之，致湯後濺，反潑及告訴人肇致燙傷」各等語，已見先後不
一，另共同被告黃王桂霞在警詢時，竟稱伊不知蔡乃榕身上為何
會灼傷，也沒看見發生經過等語，然黃王桂霞既在場，何以避稱
未見詳情？自屬心虛，參以被告在警詢時係稱：「蔡某在生氣，
掀桌椅，當我……回來攤上時，要再端湯，結果整鍋的湯不見了
，然後我聽到婆婆問蔡某有沒有燙到」，並未提及蔡乃榕有端湯
潑人之事，益見黃柄森所述是否屬實？大有疑問。被告在警詢及
偵查中既未提及蔡乃榕潑湯之情，在第一審時乃竟辯稱：「告訴
人就莫名其妙提桶往裡面潑灑，後來他把整個桶提起來要潑我們
」，在原審另翻稱：「蔡乃榕就端起整鍋湯要潑我先生，那個鍋
兩邊都有耳朵，可以拿起來」，微論桶係指上有弧條以便提起之
深圓形盛具，鍋則屬二旁有耳把以供端起之淺底盛具，二者顯然
不同。就其材質以言，現場之鍋、桶均屬導熱容易之白鐵金屬，
且全置於瓦斯爐上以小火保溫，無法單手提桶過頭，亦不能空手
端鍋免燙，衡之蔡乃榕係頭、臉、上身及下肢遭燙傷，雙手則無
傷，足見並非提桶，亦未端鍋，被告所辯，如何能採？佐以被告
一家三人所述其等在事發時所立位置均不相同，且非富裕之家，
竟表示願以高達新台幣四十萬元之鉅款賠償蔡乃榕，益見其等所
供不實，又於理有虧。至證人即警員歐振雄雖供證：事發時，伊
恰與「黃警員」在現場用餐，伊抬頭看時，蔡乃榕已坐在地上，
鍋子在距蔡某身旁數公尺地上，蔡某身上有紫菜湯之紫菜，爭吵
經過時間約一分鐘等語，然則被告係稱當時恰有歐姓及「王姓」
警員在場目擊，已有不符，且王瑞能警員亦未供證有與歐振雄同
時在該攤用餐之情，況歐振雄所繪案發現場相關人員位置圖與黃
柄森所繪者不同，足見歐振雄根本不在場，純係配合黃柄森而為
供述，殊無可採；王瑞能所證：「我出去看到黃柄森與告訴人蔡
乃榕扭打在地上，我就把他們拉開。甲○○當時位置我不清楚，
也沒有看到她有無打告訴人蔡乃榕，我在告訴人蔡乃榕身上，有
看到胸部有被紫菜湯澆到痕跡」，顯見已屬事發後所見，不能憑
以認定被告未有潑湯攻擊蔡乃榕之行為。原審逕行採信上揭諸人
所言，遽為有利於被告之認定，亦均有採證違背經驗法則之違誤
。(三)、如蔡乃榕確有端湯欲潑黃柄森之動作，勢須將湯往前推出
，斯時倘突遭黃柄森持椅抵擋而終止動作，縱然湯鍋會停住，但
鍋內湯水依物體運動定律，仍會往前飛出，豈會如被告所辯往後
濺灑？王瑞能固稱黃柄森與蔡乃榕扭打在地上等語，無非係在蔡
乃榕遭湯潑傷之後，自不能以黃柄森未受燙傷，即臆測被告所辯
未持湯瓢以湯潑傷蔡乃榕應屬可信，難認無違背論理法則之違失
。(四)、原審漠視上揭醫院之診斷證明書，復未就各供述證據矛盾
之處說明其何以一律採信之理由，當有判決理由不備及理由矛盾
之違法等語。惟查：證據之取捨、證明力之判斷係屬事實審法院
自由判斷裁量之職權，此項自由判斷職權之行使，倘不違背經驗
法則及論理法則，即不能任意指摘為違法，而資為上訴第三審之
適法理由。又供述證據前後雖稍有差異，或彼此略有不符，事實
審法院並非不可本於經驗法則，斟酌其他情形，作合理之比較，
定其取捨，若其基本事實之陳述與真實性無礙時，仍非不得予以
採信，非謂一有不符或矛盾，即認其全部均為不可採信。原判決
已於理由三首段，說明公訴人認被告涉嫌重傷害罪行，無非以蔡
乃榕之指訴及卷附診斷證明書為憑據，是原審未特就被告及黃柄
森、黃王桂霞歷次之供述有如何相歧之處，細予分析、研求，採
擷黃柄森、黃王桂霞之陳述，作為不利於被告之認定依據，尚難
認有違反採證法則之處。原判決又於理由三－(一)內，敘明依蔡乃
榕提出其受傷之媽祖醫院、長庚醫院診斷證明書及照片暨病歷資
料相互比對以觀，主要集中在下肢膝蓋以上，至大腿部位，呈大
面積燙傷，並非點狀、分布身體、四肢或臉部，顯非如蔡乃榕所
指以直徑約十公分、容量有限之湯瓢舀紫菜熱湯所潑灑致傷，足
見其指述，要與事理不合。復於理由三－(二)內，析斷依憑在場證
人歐振雄證述：蔡乃榕和黃柄森起爭執，後來伊聽見鍋子打翻聲
及叫罵聲，再看時，蔡乃榕已坐在地上，鍋子丟在旁邊地上，距
離約幾公尺，蔡乃榕身上有紫菜湯的紫菜，上半身濕濕的，黃柄
森手上還拿著鐵椅在胸前，被告在攤子裡，說不要打架，沒拿湯
潑蔡乃榕；王瑞能證稱：伊未聽見吵架原因，只聽到黃柄森說我
在賣東西，你要等就等，不等就算，後來即聽到鍋子打翻聲，伊
出去看時，黃柄森與蔡乃榕扭打在地，伊乃將二人拉開，斯時有
一湯桶被打翻在地，蔡乃榕胸部有被紫菜湯澆到痕跡，衣服不是
很濕，伊不知被告有無拿湯潑灑蔡乃榕各等語，衡之湯鍋既在攤
外地上，被告自無可能迅速從攤內跑出，持湯瓢舀取鍋內紫菜湯
潑灑，並僅致蔡乃榕燙傷，而黃柄森絲毫無損之情形，可見被告
否認潑熱湯傷害人，應屬可信。末謂承辦警員王勝得、吳春生僅
供證其等在案發後，至現場時，發現蔡乃榕身上有酒味，頭部流
血，衣上有菜渣，不願送醫，上揭飲食攤則仍營業，已未見有湯
桶或鼎遭打翻之跡象等語，顯屬事後所見，尚無憑以作為事中不
利於被告認定之證據，乃認公訴人所舉證據，尚不足達至一般人
均不致懷疑，而得確信被告犯罪之程度。所為證據取捨及證明力
判斷之得心證理由，俱有卷內各證據資料在案可徵，並無違背經
驗法則及論理法則之違法情形存在，亦無漠視診斷證明書，致認
事與卷證不符之違誤。原判決固未及就黃柄森表示願以鉅額賠償
蔡乃榕而成立和解之事予以參酌，但此情節原非公訴人訴究被告
之論據，且衡以黃柄森確有將蔡乃榕打破頭部致其流血，又因以
鐵製椅子格擋蔡乃榕，致其反受熱湯鍋翻燙傷，則黃炳森願與蔡
乃榕和解，尚與常情無違，自無憑以逕認被告係理虧心虛，有被
訴之犯行，是於原判決本旨尚不生影響，依刑事訴訟法第三百八
十條規定意旨，不得資為上訴第三審之合法理由。檢察官徒憑蔡
乃榕之聲請，就原審自由判斷職權之適法行使及原判決已明白論
斷之事項，泛指其採證違背經驗法則及論理法則，並有判決理由
未備、判決理由矛盾之違法，核非適法之第三審上訴理由。依上
說明，應認其上訴為違背法律上之程式，予以駁回。
據上論結，應依刑事訴訟法第三百九十五條前段，判決如主文。
中　　華　　民　　國　九十四　年　 十一 　月　二十四　日
                      最高法院刑事第九庭
                          審判長法官  張　淳　淙
                                法官  張　春　福
                                法官  呂　丹　玉
                                法官  洪　昌　宏
                                法官  蔡　彩　貞
      本件正本證明與原本無異
                                      書  記  官
中　　華　　民　　國　九十四　年   十一 　月  二十九  日
                                                      Ｔ
